臺灣高等法院刑事判決　　　　　　　　96年度上易字第1796號
上　訴　人　臺灣士林地方法院檢察署檢察官
被　　　告　乙○○
上列上訴人因被告贓物案件，不服臺灣士林地方法院96年度易字
第685號，中華民國96年6月12日第一審判決（起訴案號：臺灣士
林地方法院檢察署96年度偵字第2554號），提起上訴，本院判決
如下：
    主  文
上訴駁回。
    理  由
一、本案經本院審理結果，認第一審判決對被告乙○○為無罪
    之諭知，核無不當，應予維持，並引用第一審判決書記載之
    證據及理由（如附件）。
二、檢察官上訴意旨以：被告供稱該車牌之來源為葉火瓊，惟已
    遭葉火瓊否認，被告收受來路不明之車牌，應有贓物之認識
    ，原審判決被告無罪，尚有未洽云云。
三、惟查：
（一）證人葉火瓊雖於警詢及檢察官偵查中矢口否認有出借自用
      小客車車牌予被告之行為，且證人葉火瓊經原審於審理中
      傳喚未著（此證人業經辯護人捨棄傳喚），惟證人即承辦
      本案之警員吳新亞於原審審理中結證稱：伊於96年2月11
      日晚上9時30分許，查獲7D-4016號車牌懸掛在小客車上，
      該處是1個停車格，有廣告紙黏貼在擋風玻璃上，廣告上
      面留有電話，並有「出售」字樣，該車停車位置離南港分
      局約1、2公里左右，經查詢該車牌是失竊之車牌，再根據
      貼在車身的聯絡電話跟乙○○聯絡。乙○○見到伊等警員
      ，要求撥打電話給葉火瓊，用擴音方式講話時，乙○○先
      問候葉火瓊，接下來就問葉火瓊：「之前我跟你借的兩面
      車牌，這件事情你是否記得？」，葉火瓊就答：「我知道
      。」，乙○○有跟葉火瓊講到車牌號碼7D-4016號，葉火
      瓊說他知道車牌，乙○○問：「你現在人在何處，方便何
      時將車牌還給你，我沒有要使用。」，葉火瓊答：「我現
      在要跟朋友去萬華去飲酒，看你何時方便就約在萬華」，
      他們兩人就約在萬華區龍山寺前，伊等就到現場，在萬華
      區的警車內，伊跟葉火瓊講查獲車號7D-4016的車牌號碼
      ，問葉火瓊是否有將該車牌借給乙○○使用，葉火瓊說他
      確實有拿兩面車牌給乙○○使用，但是車號已經忘記，伊
      請葉火瓊確認是否有7D-4016的車牌，葉火瓊說車牌（指
      車牌號碼）沒有特別去記，所以他不確定借給乙○○的就
      是這面車牌，伊問葉火瓊借給乙○○的的車牌如何取得，
      葉火瓊說是從法院拍賣取得，伊還問他（葉火瓊）跟乙○
      ○何關係，（葉火瓊）說是朋友，曾經請乙○○到他（葉
      火瓊）車廠幫忙賣車，伊問他（葉火瓊）車牌如何拿給乙
      ○○，葉火瓊說乙○○何時來拿他（葉火瓊）不知道，但
      是有告訴乙○○車廠內有車牌可以拿去使用，後來伊就請
      葉火瓊到隊內作詳細詢問，但葉火瓊在隊內則完全否認借
      車牌給乙○○等語（參見原審卷第43至46頁），足認證人
      葉火瓊否認之詞難以採信，則葉火瓊出借上開7D-4016號
      自用小客車車牌2面予被告乙○○，被告將該2面車牌懸掛
      在其所有之車牌0426-QD號自用小客車上，再將0426-QD號
      車牌向監理單位登記暫停使用，復將上開自用小客車停放
      在臺北市○○區○○路217號前道路旁停車格內展示待售
      ，堪以認定。
（二）按葉火瓊係在臺北市○○區○○路2段90號「連發車行」
      經營中古車買賣業務，此為證人葉火瓊於警詢中證述明確
      （參見偵查卷第10頁），而一般中古車行確有將所欲出售
      汽車之車牌取下展示，此有被告所提出之現場照片在卷（
      參見原審卷第19至30頁）可憑，又使用牌照稅法第13條規
      定：「交通工具所有人或使用人對已領使用牌照之交通工
      具，不擬使用者，應向交通管理機關申報停止使用，其已
      使用期間應納稅額，按其實際使用期間之日數計算之；恢
      復使用時其應納稅額，按全年稅額減除已過期間日數之稅
      額計算之。交通工具未經所有人或使用人申報停止使用者
      ，視為繼續使用，仍應依法課徵使用牌照稅。」，是從事
      中古車買賣業者，在出售汽車前，為節省牌照稅，將所欲
      出售之自用小客車車牌先向監理單位繳交辦理停用，俟確
      定買賣成交後，再申請恢復使用，應有其合理之處，是本
      件被告為出售其名下車牌0426-QD號自用小客車，而使用
      上開方法節稅，尚無背事理之可言；雖被告所待售之車牌
      0426-QD號自用小客車並無營業處所展示，而係停放於路
      邊，然其向從事中古車買賣業之葉火瓊借用該車行內之
      7D-4016號車牌2面懸掛使用，以免遭警取締，於法亦難謂
      有何違情之處。
（三）被告所使用之上開7D-4016號車牌2面雖確屬失竊之贓物，
      然其來源係從事中古車買賣業務之「連發車行」，該車行
      有固定店面及營業，亦使用上開停用車牌之展示汽車方式
      ，自應留有幾副合法車牌供試車之使用，被告基此向該車
      行負責人葉火瓊借用7D-4016號車牌2面供其本人展示出售
      之汽車使用，尚難認被告主觀上對於該車牌之來源不明而
      為贓物有何認識；況被告係將上開所欲出售之汽車停放於
      道路旁停車格內，又臨近臺北市政府警察局南港分局，再
      於車上留有出售字樣及聯絡電話，客觀上亦足認被告主觀
      上對於該車牌係來歷不明贓物顯無何認識，蓋果被告確知
      該車牌係來歷不明贓物，衡情被告當無大不諱而冒被警查
      獲之危險，而將懸掛贓物車牌之車輛公然停放於臨近警察
      局路旁停車格內之理。
四、上述三（一）、（二）、（三）等理由，業據原判決於理由
    欄內詳予敘明。檢察官上訴意旨，未能補提其他具體事證，
    徒執陳詞空言指稱被告應有贓物之認識云云，顯無可採；其
    執此上訴意旨，指摘原判決不當，求予撤銷改判，為無理由
    ，應予駁回。
據上論結，應依刑事訴訟法第373條、第368條，判決如主文。
本案經檢察官游明仁到庭執行職務。
中　　華　　民　　國　　96　　年　　9　　月　　13　　日
　　　　　　　　　刑事第二十庭審判長法　官  楊貴雄
　　　　　　　　　　　　　　　  　  法　官  林立華
　　　　　　　　　　　　　　　　　  法　官  林銓正
以上正本證明與原本無異。
不得上訴。
                                    書記官  陳玲憶
中　　華　　民　　國　　96　　年　　9 　　月　　13　　日
附件：
臺灣士林地方法院刑事判決　　　　　　　 96年度易字第685號
公　訴　人　臺灣士林地方法院檢察署檢察官
被　　　告　乙○○　男　39歲（民國○○年○月○日生）
　　　　　　　　　　身分證統一編號：Ｚ000000000號
　　　　　　　　　　住臺北市○○區○○路2段38巷6弄3號
選任辯護人　洪志文  律師
上列被告因贓物案件，經檢察官提起公訴（96年度偵字第2554號
），本院判決如下：
    主  文
乙○○無罪。
    理  由
一、公訴意旨略以：被告乙○○兼職從事中古汽車買賣，欲將其
    所有之車牌0426-QD 號自用小客車出售，為節省車輛之稅賦
    支出，即將該自用小客車之車牌2 面向監理機關辦理停用。
    而被告乙○○為避免該車輛因未懸掛車牌而遭罰並以廢棄車
    輛處理，竟於民國95年7 月下旬間某日，雖可預見車牌7D-4
    016 號自用小客車車牌2 面係來路不明之贓物（該車牌係甲
    ○○於94年5 月間失竊之贓物），仍基於收受贓物之犯意，
    在不詳地點自姓名年籍不詳之人處，收受該車牌2 面，並將
    之懸掛在其所有之車牌0426-QD 號自用小客車上使用。嗣於
    96年2 月11日下午9 時30分許，被告乙○○將上開自用小客
    車停放在臺北市○○區○○路217 號前，為警查獲。因認被
    告涉犯刑法第349 條第1 項收受贓物罪嫌等語。
二、首按犯罪事實應依證據認定之，無證據不得認定犯罪事實；
    不能證明被告犯罪者，應諭知無罪之判決，刑事訟訴法第15
    4 條第2 項、第301 條第1 項分別定有明文。又事實之認定
    ，應憑證據，如未能發現相當之證據，或證據不足以證明，
    自不能以推測或擬制之方法，以為裁判之基礎；且認定犯罪
    事實所憑之證據，無論直接或間接證據，其為訴訟上之證明
    ，須達於通常一般之人均不致有懷疑，而得確信其為真實之
    程度者，始得據為有罪之認定，倘其證明尚未達到此一程度
    ，而有合理之懷疑存在時，尚難為有罪之認定基礎，最高法
    院40年台上字第86號、76年台上字第4986號判例可資參照。
    次按刑法第349 條第1 項收受贓物罪，行為人主觀上必須具
    贓物之認識而收受，始構成該罪，而贓物則係因犯財產犯罪
    而取得之物，合先說明。
三、訊之被告乙○○固坦承於上開時、地，有將7D-4016 號自用
    小客車車牌2 面懸掛在其所有車牌0426-QD 號自用小客車上
    使用，惟堅決否認有收受贓物犯行，辯稱：7D-4016 號自用
    小客車車牌2 面是伊在95年7 至9 月間，在葉火瓊所開設位
    於臺北市○○區○○路2 段90號的「連發車行」內，跟葉火
    瓊借的。因二手車行有些車牌都會繳回監理站，為了要省稅
    ，會留有2 、3 組車子之車牌沒有繳回監理站，以供客人要
    看車、試車使用，因為葉火瓊常請伊過去幫忙賣二手車，伊
    自己有買幾部二手車放在路邊販售，前前後後伊也跟葉火瓊
    借過幾次車牌使用，且葉火瓊的車行是在臺北市○○路○段
    許多二手車行的其中一家，再因葉火瓊常常拿車牌給客人使
    用，所以伊不會注意到所借的是贓車車牌，另伊是在不知情
    的情況下，跟葉火瓊借車牌，如果伊知道是贓車車牌，也不
    會掛在路邊販售的二手車上，且還在南港分局附近販售等語
    。經查：
  (一)車牌7D-4016 號自用小客車係於94年5 月7 日，在臺北市○
    ○區○○路失竊，業為證人即該車之使用人甲○○於檢察官
    偵查中結證明確（參見偵查卷第42頁），並有車輛失竊、車
    牌失竊資料個別查詢報表- 查詢車牌認可資料1 紙（參見偵
    查卷第25頁）在卷可憑，而車牌0426-QD 號自用小客車為被
    告乙○○於95年8 月7 日購得，而於96年1 月19日登記停駛
    ，業為被告供承明確，且有汽車買賣合約書、車籍作業系統
    查詢認可資料及汽車新領牌登記書影本各1 紙在卷（參見偵
    查卷第24頁、第65至66頁）可查，應甚明確，而堪認定。
  (二)證人葉火瓊雖於警詢及檢察官偵查中矢口否認有出借自用小
    客車車牌予被告乙○○之行為，且經本院審理中傳喚未著（
    此證人業經辯護人捨棄傳喚），然查，證人即承辦本案之警
    員吳新亞於本院審理中結證稱：伊於96年2 月11日晚上9 時
    30分許，查獲7D-4016 號車牌懸掛在小客車上，該處是1 個
    停車格，有廣告紙黏貼在擋風玻璃上，廣告上面留有電話，
    並有「出售」字樣，該車停車位置離南港分局約1 、2 公里
    左右，經查詢該車牌是失竊之車牌，再根據貼在車身的聯絡
    電話跟乙○○聯絡。乙○○見到伊等警員，要求撥打電話給
    葉火瓊，用擴音方式講話時，乙○○先問候葉火瓊，接下來
    就問葉火瓊：「之前我跟你借的兩面車牌，這件事情你是否
    記得？」，葉火瓊就答：「我知道。」，乙○○有跟葉火瓊
    講到車牌號碼7D-4016 號，葉火瓊說他知道車牌，乙○○問
    ：「你現在人在何處，方便何時將車牌還給你，我沒有要使
    用。」，葉火瓊答：「我現在要跟朋友去萬華去飲酒，看你
    何時方便就約在萬華」，他們兩人就約在萬華區龍山寺前，
    伊等就到現場，在萬華區的警車內，伊跟葉火瓊講查獲車號
    7D-4016 的車牌號碼，問葉火瓊是否有將該車牌借給乙○○
    使用，葉火瓊說他確實有拿兩面車牌給乙○○使用，但是車
    號已經忘記，伊請葉火瓊確認是否有7D-4016 的車牌，葉火
    瓊說車牌沒有特別去記，所以他不確定借給乙○○的就是這
    面車牌，伊問葉火瓊借給乙○○的的車牌如何取得，葉火瓊
    說是從法院拍賣取得，伊還問他跟乙○○何關係，說是朋友
    ，曾經請乙○○到他車廠幫忙賣車，伊問他車牌如何拿給乙
    ○○，葉火瓊說乙○○何時來拿他不知道，但是有告訴乙○
    ○車廠內有車牌可以拿去使用，後來伊就請葉火瓊到隊內作
    詳細詢問，但葉火瓊在隊內則完全否認借車牌給乙○○等語
    （參見本院卷第43至46頁），足認被告所辯堪以採信，而證
    人葉火瓊否認之詞則難以採信，則葉火瓊出借上開7D-4016
    號自用小客車車牌2 面予被告乙○○，被告將該2 面車牌懸
    掛在其所有之車牌0426-QD 號自用小客車上，再將0426-QD
    號車牌向監理單位登記暫停使用，復將上開自用小客車停放
    在臺北市○○區○○路217 號前道路旁停車格內展示待售，
    堪以認定。
  (三)按葉火瓊係在臺北市○○區○○路2 段90號「連發車行」經
    營中古車買賣業務，此為證人葉火瓊於警詢中證述明確（參
    見偵查卷第10頁，檢察官、被告及辯護人均同意有證據能力
    ），而一般中古車行確有將所欲出售汽車之車牌取下展示，
    此有被告所提出之現場照片在卷（參見本院卷第19至30頁）
    可憑，又使用牌照稅法第13條規定：「交通工具所有人或使
    用人對已領使用牌照之交通工具，不擬使用者，應向交通管
    理機關申報停止使用，其已使用期間應納稅額，按其實際使
    用期間之日數計算之；恢復使用時其應納稅額，按全年稅額
    減除已過期間日數之稅額計算之。交通工具未經所有人或使
    用人申報停止使用者，視為繼續使用，仍應依法課徵使用牌
    照稅。」，是從事中古車買賣業者，在出售汽車前，為節省
    牌照稅，將所欲出售之自用小客車車牌先向監理單位繳交辦
    理停用，俟確定買賣成交後，再申請恢復使用，應有其合理
    之處，是本件被告為出售其名下車牌0426-QD 號自用小客車
    ，而使用上開方法節稅，亦無不可，惟被告所待售之車牌04
    26-QD 號自用小客車並無營業處所展示，而係停放於路邊，
    其向從事中古車買賣業之葉火瓊借用該車行內之7D-4016 號
    車牌2 面懸掛使用，以免遭取締，自難謂有何不合情之處。
  (四)今被告所使用之上開7D-4016 號車牌2 面雖屬失竊之贓物，
    然其來源係從事中古車買賣業務之「連發車行」，該車行有
    固定店面及營業，亦使用上開停用車牌之展示汽車方式，自
    應留有幾副合法車牌供試車之使用，被告基此向該車行負責
    人葉火瓊借用7D-4016 號車牌2 面供其本人展示出售之汽車
    使用，實難認其對於該車牌有何贓物之認識，況被告係將上
    開所欲出售之汽車停放於道路旁停車格內，又靠近臺北市政
    府警察局南港分局，再於車上留有出售字樣及聯絡電話，實
    難認被告對於該車牌係來歷不明贓物有所認識或可得認識，
    至為明確。
四、綜上所述，被告所辯無收受贓物等情尚非無據，堪予採信。
    公訴人所舉上開證據尚不足而使本院無合理懷疑而認定被告
    確有收受贓物之犯行，此外，復查無其他積極證據足資證明
    被告涉有收受贓物之犯行，自屬不能證明被告犯罪，應為無
    罪之諭知。
據上論斷，應依刑事訴訟法第301 條第1 項，判決如主文。
本案經檢察官林宏松到庭執行職務。
中　　華　　民　　國　　96　　年　　6 　　月　　12　　日
                  刑事第一庭法  官  雷雯華
以上正本證明與原本無異。
如不服本判決，應於判決送達後10日內，向本院提出上訴狀。
                            書記官  陳如玲
中　　華　　民　　國　　96　　年　　6 　　月　　12　　日
